臺灣苗栗地方法院民事裁定
         110年度監宣字第66號
聲  請  人  蔡○○  


相  對  人  吳○○  



關  係  人  吳○○  

上列聲請人聲請監護宣告事件，本院裁定如下：
　　主    文
宣告相對人吳○○（民國00年00月0日生、身分證統一編號：Z00
0000000號）為受監護宣告之人。
選定聲請人蔡○○（民國00年00月00日生、身分證統一編號：Z0
00000000號）為受監護宣告之人之監護人。
指定關係人吳○○（民國00年0月0日生、身分證統一編號：Z000
000000號）為會同開具財產清冊之人。
聲請費用新臺幣壹仟元由受監護宣告之人負擔。
　　理    由
一、按對於因精神障礙或其他心智缺陷，致不能為意思表示或受
    意思表示，或不能辨識其意思效果者，法院得因本人、配偶
    、四親等之親屬，最近1 年有同居事實之其他親屬、檢察官
    、主管機關或社會福利機構之聲請，為監護之宣告，民法第
    14條第1 項定有明文。次按受監護宣告之人應置監護人；法
    院為監護之宣告時，應依職權就配偶、四親等內之親屬、最
    近一年有同居事實之其他親屬、主管機關、社會福利機構或
    其他適當之人選定一人或數人為監護人，並同時指定會同開
    具財產清冊之人；法院為前項選定及指定前，得命主管機關
    或社會福利機構進行訪視，提出調查報告及建議。監護之聲
    請人或利害關係人亦得提出相關資料或證據，供法院斟酌；
    法院選定監護人時，應依受監護宣告之人之最佳利益，優先
    考量受監護宣告之人之意見，審酌一切情狀，並注意下列事
    項：一、受監護宣告之人之身心狀態與生活及財產狀況。二
    、受監護宣告之人與其配偶、子女或其他共同生活之人間之
    情感狀況。三、監護人之職業、經歷、意見及其與受監護宣
    告之人之利害關係。四、法人為監護人時，其事業之種類與
    內容，法人及其代表人與受監護宣告之人之利害關係，民法
    第1110條、第1111條、第1111條之1 分別定有明文。
二、本件聲請意旨略以：聲請人蔡○○為相對人吳○○之母親，
    相對人於109年6月22日因行車事故，雖經送醫治療均不見起
    色，相對人目前不能處理自己生活事務，且精神狀況已達不
    能辨識其意思表示之效果，為此請求對相對人為監護宣告，
    及選定聲請人為監護人，並指定關係人吳○○即相對人之叔
    叔為會同開具財產清冊之人等語，並提出戶籍謄本、親屬團
    體會議推定監護人、會同開具財產清冊之人說明書、親屬系
    統表、同意書、光田綜合醫院診斷證明書、中華民國身心障
    礙證明影本等件為證。
三、經本院囑託臺灣臺中地方法院，嗣經鑑定人即光田醫院身心
    科溫偉鈞醫生提出鑑定報告略以：相對人目前安置於光田綜
    合醫院長青院區，自發生車禍事故後，約有半年左右的時間
    均處於意識不清的狀態，因腦部受創對於外界皆無反應，亦
    不認得家人，需依賴專人24小時照顧其生活起居，相對人於
    今年2月後情況較改善，可有部分意識，但目前亦有困難進
    行對話及表達自身需求。相對人呈神智不清醒，外表木訥，
    四肢活動偏癱，意識不清楚，溝通性差，記憶力、定向力、
    計算能力差，認知能力低下，基於相對人精神神經學呈現嚴
    重障礙與缺損，其程度屬於極重度程度，回復可能性極低微
    ，其不能為意思表達或受意思表達，不能辨識其意思表達之
    效果，故應為監護宣告等語，有臺灣臺中地方法院110年8月
    4日中院鄰家涵110家助12字第1100053050號函檢附成年監護
    鑑定書、鑑定人結文附卷可稽。綜核上情，堪認相對人確已
    達不能為意思表示或受意思表示，或不能辨識其意思表示效
    果之狀態，爰宣告相對人為受監護宣告之人。
四、本件相對人既經為監護之宣告，已如上述，自應依上開規定
    ，為其選定監護人及指定會同開具財產清冊之人，經查，相
    對人未定有意定監護契約，有本院依職權查詢司法院意定監
    護契約管理系統查詢結果在卷可稽。依前開規定，本院囑託
    社團法人苗栗縣肢體傷殘自強協會訪視調查結果略以：相對
    人於109年6月22日發生車禍導致慢性硬腦膜下出血，領有多
    障極重度身障證明，聲請人為協助相對人辦理車禍相關事宜
    、保險理賠及社會福利服務等，故提出本件聲請。聲請人為
    相對人之母，目前為照顧相對人生活起居照顧者，無法出外
    就業，尚有一些存款做為平時經濟來源，評估家庭經濟狀況
    尚可，相對人現居光田醫院長青慢性病房住院，行動能力及
    生活自理能力不佳，日常生活事務均由聲請人協助完成且積
    極接受復健，並配合醫院的治療安排，評估目前照顧方式並
    無不妥之處；關係人吳○○為相對人之叔叔，平時從事務農
    工作，對於監護宣告權責清楚，同意聲請人擔任本案之監護
    人，並願意擔任本案會同開具財產清冊之人。評估聲請人擔
    任本案之監護人，關係人擔任本案會同開具財產清冊之人，
    於親屬關係上承擔相對人之財物及重大事務決策之責並無不
    妥之處等語，有社團法人苗栗縣肢體傷殘自強協會110年8月
    13日苗肢殘自字第110035號函檢附苗栗縣政府身心障礙者聲
    請監護宣告案件訪視調查表在卷可參。本院審酌相對人目前
    入住於光田醫院，聲請人為其母親，處理相對人事項並無不
    妥，對於相對人身心狀況及生活習性知之甚稔，且經相對人
    嬸嬸兵○○同意由聲請人擔任監護人，關係人擔任會同開具
    財產清冊之人，有前揭訪視調查表、同意書在卷可憑，其二
    人亦均有意願擔任，足認由聲請人擔任監護人，應可善盡保
    護相對人權益之責任，爰依前揭規定，選定聲請人蔡○○為
    相對人吳○○之監護人，併指定關係人吳○○為會同開具財
    產清冊之人。
五、末按監護人於執行有關受監護人之生活、護養療治及財產之
    職務時，應尊重受監護人之意思，並考量其身心狀況與生活
    狀況；監護開始時，監護人對於受監護人之財產，應依規定
    會同本院選定開具財產清冊之人，於二個月內開具財產清冊
    ，並陳報法院；於前條之財產清冊開具完成並陳報法院前，
    監護人對於受監護人之財產僅得為管理上必要之行為；監護
    人對於受監護人之財產，非為受監護人之利益，不得使用、
    代為或同意處分；監護人代理受監護人購置或處分財產，或
    就其居住之建築物或基地出租、供他人使用或終止租賃，非
    經法院許可，不生效力；民法第1112條、第1113條準用第10
    99條、第1099條之1 、第1101條第1 項、第2 項規定甚明，
    附此敘明。
六、依家事事件法第164 條第2 項，裁定如主文。
中　　華　　民　　國　　110 　年　　8 　　月　　31　　日
                  家事法庭      法  官　周靜妮
正本係照原本作成。
如不服本裁定關於選定監護人及指定會同開具財產清冊之人等部
分，應於送達後十日內向本院提出抗告狀，並繳納抗告費新臺幣
1千元。
中　　華　　民　　國　　110 　年　　8 　　月　　31　　日
                                書記官　施盈宇